臺灣臺南地方法院臺南簡易庭民事判決
110年度南簡字第717號
原      告  王唯靜  
訴訟代理人  郭俊銘律師
複  代理人  王心甫律師
被      告  陳明豐  
訴訟代理人  鄭家豪律師
    主      文
被告應給付原告新臺幣參拾貳萬伍仟元，及自民國一百一十年三
月十日起至清償日止，按週年利率百分之五計算之利息。
訴訟費用由被告負擔。
本判決得假執行。
    事實及理由
一、訴狀送達後，原告不得將原訴變更或追加他訴，但擴張或減
    縮應受判決事項之聲明者，不在此限，民事訴訟法第255條
    第1項第3款定有明文，依同法第436條第2項規定，亦為簡易
    訴訟程序所適用。本件原告原起訴請求：㈠被告應給付原告
    新臺幣（下同）404,748元，並自起訴狀繕本送達之翌日起
    至清償日止，按週年利率5％計算之利息。㈡願供擔保，請准
    宣告假執行。嗣於民國110年10月19日具狀變更聲明為：被
    告應給付原告325,000元，及自起訴狀繕本送達翌日起至清
    償日止，按週年利率5％計算之利息。核屬減縮應受判決事項
    之聲明，揆諸前開規定，自應准許。
二、原告起訴主張：
　㈠兩造原為男女朋友，已於109年4月間分手。被告前因積欠訴
    外人李東頤新臺幣（下同）554,748元而遭李東頤催討，故
    於109年2月3日9時許，打電話向原告借款554,748元，以償
    還其對李東頤之欠款，並表示利息願以月息2分計算，未約
    定清償期及違約金。原告於同日9至10時許，依被告指示匯
    款至李東頤指定之戶名為「李顯重」之臺灣銀行仁德分行帳
    戶（帳號：000000000000號，下稱系爭帳戶)。嗣被告表示
    為湊整數500,000元，故先行償還54,748元，復於同年4月間
    再還款150,000元，剩餘欠款為350,000元；又被告曾墊付原
    告修車費25,000元，故此筆修車費扣除後，剩餘借款為325,
    000元。
　㈡原告因故需用錢，故於109年6月25日以LINE向被告請求返還
    剩餘欠款，被告表示「我已兩個半月沒工作了」、「上次妳
    來找我就跟你說了」、「等我彰化回來在找你談」、「我差
    不多七月十號要去彰化工作一個月」等語。嗣原告於109年8
    月10日再向被告請求清償，被告即藉詞敷衍，其後又為規避
    清償借款而避不見面，聯繫無著，迄今仍未還款。倘被告無
    積欠原告借款，何以先行償還150,000元？足認兩造間應有
    消費借貸之合意，原告請求被告償還剩餘欠款，自屬有據。
　㈢原告依被告指示匯款至李東頤指定之帳戶，係為清償被告對
    李東頤之欠款，目的係使被告受有對李東頤所負之554,748
    元債務消滅之利益，原告則受有財產減少之損害，兩者間有
    因果關係存在，故原告主張就其支出剩餘之款項325,000元
    ，依不當得利之法律關係請求被告予以返還，亦屬有據。為
    此，依消費借貸及不當得利之法律關係起訴請求被告返還上
    開款項，請求擇一為有利於原告之判決等語。
  ㈣並聲明：被告應給付原告325,000元，及自起訴狀繕本送達翌
    日起至清償日止，按週年利率5％計算之利息。
三、被告抗辯：
　㈠兩造間並不存在消費借貸之合意，故被告無須負還款之責任
    ：
　  ⒈被告就原告所提出之匯款單、LINE對話紀錄，形式上真正
      不爭執，惟上開證據資料不足證明被告有與原告達成借貸
      之合意，因資金流向存在於原告與李東頤間，匯款原因多
      端，究係原告與李東頤間之借貸、清償或贈與等關係均有
      可能，自難僅憑一紙匯款單即認定兩造間存有借貸關係。
　  ⒉再者，LINE對話紀錄僅見原告催討之舉，而被告以要去彰
      化工作一個月、希望和平處理等語做為回應，多為原告提
      及款項內容，而被告則為消極相應不理，就原告後續陸續
      發送之內容，被告亦僅消極已讀不回，由此觀之，仍無法
      認定雙方之實質借貸内容，蓋因諸如借貸之金額、利息之
      高低等消費借貸之必要之點均未提及，僅見原告單方之大
      量訊息，未見被告給予適當回覆，自難以此訊息内容作為
      雙方有借貸合意之證據。
　  ⒊被告亦否認有先償還54,748元，蓋因雙方並不存在消費借
      貸之合意，何來之償還之事實？且若係以現金償還，理應
      有現金收據，若以匯款為之，則應有匯款資料，然而，原
      告對於此筆資金流向均未提出，是以，被告否認兩造有消
      費借貸之合意及清償之事實。
　  ⒋另原告曾以本件相同事實内容向臺南地方檢察署（下稱臺
      南地檢署）對被告提起詐欺之刑事告訴，經臺南地檢署以
      109年度偵字第18892號案件（下稱系爭刑事案件）受理後
      ，業經承辦檢察官對被告為不起訴處分確定。於系爭刑事
      案件中，李東頤證稱：554,748元是原告及被告2人打麻將
      時輸錢，陸續累積的欠款，有部分是被告向我的借款，金
      額不記得了，大部分是賭博輸的欠款，因為我跟原告沒有
      交情，故原告輸的錢都算在被告帳上，才叫被告還款給我
      等語。可知：
　　  ⑴被告與李東頤間究竟是否存有借貸合意、借貸之内容，
        因李東頤於系爭刑事案件中證述被告曾向其借款金額不
        記得了，故被告否認有與李東頤存有借貸關係。
      ⑵至李東頤於系爭刑事案件中證述匯款金額大部分是賭博
        輸的錢，原告輸的錢則記在被告帳上，益證該筆賭博債
        務之債務人本係原告，故原告於109年2月3日匯款至李
        東頤指定帳戶，作為清償原告自身之賭債亦屬合理。
      ⑶就李東頤表示原告輸的錢記在被告帳上一事，除該筆債
        務為賭債屬不法債務，本無請求權外，且亦涉及債務承
        擔，惟被告並不知道原告是否有積欠李東頤賭債或積欠
        之額度，遑論要替原告背負債務及還款，故被告均未與
        原告或李東頤訂立債務承擔契約，原告自難於匯款後再
        向被告請求該筆款項之返還。
    ⒌本件賭債之債務人本應為兩造，故被告在接到李東頤催討
      電話時，隨即打電話告知原告匯款至系爭帳戶，原告前往
      匯款是清償自身積欠之賭債。然因554,748元中絕大部分
      為原告打麻將及簽六合彩之欠款，僅部分金額是被告打麻
      將之欠款，故被告於109年3、4月間有拿150,000元給原告
      ，用以清償自身積欠打麻將賭博輸的部分。
  ㈡原告主張被告應依不當得利返還該筆款項，亦無理由：
　　原告明知該筆款項乃其個人積欠賭債所生，本得拒絕給付，
    惟原告於109年2月3日匯款至系爭帳戶，作為清償原告自身
    之賭債，依民法第180條第3款規定，自難再依不當得利之規
    定請求返還該筆款項等語。並聲明：原告之訴駁回。　　
四、不爭執事項：
　㈠原告於109年2月3日匯款554,748元至系爭帳戶內（見調字卷
    第15頁）。系爭帳戶係李顯重借與其伯父李東頤使用。
  ㈡兩造對於調字卷第17頁以及原告於109年9月15日警詢提出兩
    造間109年6月25日之LINE對話紀錄形式上真正不爭執。
  ㈢原告曾以被告向其借款不還為由，對被告提起詐欺背信告訴
    ，經臺南地檢署檢察官於110年1月19日以109年度偵字第188
    92號案件為不起訴處分，該不起訴處分已確定。
  ㈣兩造曾為男女朋友關係，已於109年4月間分手。
  ㈤被告曾交付150,000元現金給原告。
五、得心證之理由：
　　本件兩造爭點應在於：㈠兩造間是否有554,748元之消費借貸
    法律關係？原告依消費借貸法律關係，請求被告償還借款32
    5,000元，有無理由？㈡原告依不當得利之法律關係，請求被
    告返還325,000元，有無理由？經查：
  ㈠原告主張被告因積欠李東頤款項554,748元，而於109年2月3
    日向原告借款，原告遂依被告指示匯款至系爭帳戶，嗣經被
    告返還部分借款及扣除被告所代墊之修車費後，尚欠325,00
    0元未返還等情；被告則否認曾向被告借款，並以前詞置辯
    。經查，證人李東頤於本院110年10月22日言詞辯論期日證
    稱：我小孩請周歲請客時，原告帶被告來我家，我因而認識
    兩造；我曾在109年間打電話給被告，要被告給我554,748元
    ，我當時跟被告說被告跟我拿這一筆錢我要用到了，被告說
    他跟朋友調錢，叫我給他一個帳號，他要叫朋友匯給我，被
    告好像隔天就跟我說有匯進來了，他跟我說是跟朋友調錢匯
    給我，利息兩分，我是到警局作筆錄才知道是原告所匯；該
    筆款項是被告為了賽鴿、簽牌及打麻將向我借錢所欠，賽鴿
    的部分是被告想要參加但沒有錢，就跟我借錢去參加，簽牌
    部分是當時我有跟別人下注簽牌，被告就叫我幫他一起簽，
    並叫我先幫他付下注的錢，打麻將的部分則是被告想打麻將
    但沒有錢，就叫我先給他一筆錢當賭資；這筆錢就是被告向
    我借錢去玩了賽鴿、簽牌或打麻將輸了沒有錢還給我累積起
    來的，並不是玩輸給我，被告打麻將跟賽鴿輸沒有很多錢，
    都是簽牌輸的；原告是被告帶來打麻將的，沒有單獨來的，
    有時候原告打到沒有錢也會跟我借，但因為我跟原告不熟，
    所以我也算在被告跟我借的上面，因為他們兩人是男女朋友
    ；被告常到我那邊泡茶，我跟被告說你女朋友到我那邊跟我
    借錢打麻將，錢要算在你頭上，被告也同意；被告跟我借錢
    打麻將或叫我先墊款給他簽牌，我就在我的單子上記載金額
    ，被告來我就會給他看，跟他對帳，但因為款項已經匯進來
    我就把單子丟了等語（見本院卷第93至100頁）。依李東頤
    上開所述，可知本件係因被告為進行賽鴿、簽牌及打麻將，
    而向李東頤借款，其後因輸了無錢可返還，陸續累積積欠李
    東頤借款。另原告雖亦有向李東頤借款打麻將，其後也有因
    輸了而未償還借款之情形，然因李東頤與原告不熟，經李東
    頤將原告所欠借款金額告知被告，要求算在被告頭上、由被
    告負責清償後，被告亦表同意，李東頤並有陸續將上開兩造
    之借款金額均予記帳並與被告對帳；其後至109年間上開欠
    款金額達554,748元，李東頤即打電話給被告，要求被告返
    還，經被告要求李東頤提供帳戶，並告知李東頤將向朋友借
    調款項匯入該帳戶，其後被告即以電話聯繫原告，指示原告
    將上開金額之款項匯入系爭帳戶，原告匯款完成後，被告再
    以電話聯繫李東頤，告知已向朋友借調款項匯入系爭帳戶，
    利息為兩分等情，堪以認定。而李東頤證稱被告告知其向朋
    友借款利息為兩分乙節，亦核與原告所提出兩造LINE對話紀
    錄中，原告稱：當時你叫我說利息多少我說算你二分等語（
    見本院卷第85頁）相符。是原告主張，其匯至系爭帳戶之55
    4,748元，是被告積欠李東頤之款項，而非原告所積欠，本
    件係因被告為清償對李東頤之債務，故以電話聯繫原告向原
    告借款，約定利息2分，原告並依被告指示，直接將上開款
    項匯入系爭帳戶等情，堪認可信。
　㈡被告雖辯稱：李東頤就系爭款項之緣由，於警詢、偵查及本
    院言詞辯論中說法先後不一，何者為真殊值懷疑，且李東頤
    在本院證稱原告之前有到其家中對其半恐嚇，說其以前在做
    牌，李東頤表示怕了所以全部講出來，故李東頤之證述內容
    顯係出於利弊得失比較後所為之陳述，恐有偏頗之嫌，不足
    採認等語。然查，李東頤於系爭刑事案件警詢中固陳稱：我
    收到的554,748元，是被告欠我的款項，被告欠錢向我開口
    借款，我以現金借出等語（見系爭刑事案件警卷第14頁），
    而未提及被告向其借款是為了進行賽鴿、簽牌與打麻將；另
    於偵查中先證稱：這筆554,748元，是被告向我借的，我叫
    被告還給我等語（見偵查卷第7頁背面），後又證稱：554,7
    48元是賭博欠的，兩造跟我在打麻將時輸了，沒錢給我，陸
    續累計起來的欠款，我們每個星期都在打麻將，從108年中
    開始欠到今年過年，這筆錢還有部分是被告跟我借的，多少
    錢我不記得，大部分都是賭博輸的等語（見偵查卷第8頁）
    ，而未證稱被告另有因賽鴿、簽牌而向其借款。惟經本院於
    言詞辯論程序中訊問李東頤為何於警詢、偵查中會為上開陳
    述，經李東頤證稱：原告之前有到我家半恐嚇我，說我以前
    在做牌，為了這個我也沒有再簽牌，我不是組頭，我之前只
    是跟人在簽牌而已，兩造間欠款情形我最清楚，我在警詢、
    偵查中我想說這是兩造間借貸的事情，就沒有講得很全面，
    因為原告到我家說要說出我在做牌的事情，所以我現在就全
    部講出來，連同賽鴿、簽牌的事情一併把他講清楚等語（見
    本院卷第96至99頁），足見李東頤對本件欠款緣由最為清楚
    ，但其原本因不想介入兩造間之糾紛，故於警詢中僅稱被告
    向其借款，而未敘明借款原因，於偵查中亦僅提及兩造打麻
    將欠款之部分，然因原告至李東頤住處稱李東頤有在做牌，
    李東頤為釐清事實，始在本院言詞辯論程序中，將本件554,
    748元欠款之始末、緣由清楚敘明。又如李東頤係因受到原
    告恐嚇，擔心其所為證述可能造成自身不利益之後果，而故
    意為偏頗於原告之虛偽證述，則其理應僅證述上開款項是被
    告向其借款所積欠即可，而毋須證稱其借款之緣由，是當時
    其本身有向他人下注簽牌賭博，而應被告要求幫被告一併下
    注並代墊款項等證詞。故李東頤於本院言詞辯論程序中之前
    揭證述應屬可信，尚不能因於警詢、偵查中未提及被告是因
    要賽鴿、簽牌而向其借款之情，以及李東頤證稱原告曾至其
    住處稱李東頤有在做牌等語，即認其所為證述不實。
  ㈢被告雖又辯稱：就李東頤表示原告輸的錢記在被告帳上一事
    ，涉及債務承擔，惟被告並不知道原告是否有積欠李東頤賭
    債或積欠之額度，被告均未與原告或李東頤訂立債務承擔契
    約，原告自難於匯款後再向被告請求該筆款項之返還等語。
    然按第三人與債權人訂立契約承擔債務人之債務者，其債務
    於契約成立時，移轉於該第三人，民法第300條定有明文。
    且此非要式行為，祇須得債權人之同意，其契約即已成立（
    最高法院109年度台上字第1420號民事判決意旨參照）。由
    前揭李東頤之證述可知，本件原告所匯之554,748元款項中
    ，固有包含原告向李東頤借款打麻將之欠款，然因李東頤與
    原告不熟，經李東頤將原告所借金額記載於單子，並提示該
    單子給被告看，將原告所欠借款金額告知被告，要求算在被
    告頭上、由被告負責清償，被告亦表同意等情，已如前述，
    而依當時兩造尚為男女朋友關係，原告又是經被告介紹認識
    李東頤，並由被告帶往李東頤住處打麻將，則李東頤要求被
    告應承擔原告之前述借款債務，被告亦予以同意等情，尚與
    常情無違，故李東頤前述證述堪認可信。而被告為原告與李
    東頤間借款債務之第三人，其既與債權人即李東頤已口頭達
    成合意，由被告承擔債務人即原告對於李東頤之借款債務，
    則依前揭規定，原告對李東頤之借款債務即於契約成立時，
    移轉於被告，而由被告承擔。被告辯稱其並未與李東頤訂立
    債務承擔契約，原告所匯款項係其自身對李東頤之債務，不
    得於匯款後請求被告返還等語，尚非可採。
  ㈣至臺南地檢署檢察官雖以109年度偵字第18892號對被告為不
    起訴處分確定，惟其不起訴之理由係認：縱原告因被告要求
    代為償還欠款，然尚難僅以被告事後未依約清償欠款，即反
    推被告於借款當時施用詐術，且被告事後曾還150,000元與
    原告，故尚難以被告事後爭執款項發生之原因，而認定被告
    要求原告匯款之初即有詐欺之犯意，本件應屬民事糾葛，宜
    循民事途徑尋求救濟等情，有該不起訴處分書附卷可參（見
    本院卷第29至31頁），並非認兩造間並無借貸關係存在，故
    上開不起訴處分書之內容，亦難作為有利於被告之認定。
  ㈤按稱消費借貸者，為當事人一方移轉金錢或其他代替物之所
    有權於他方，而約定他方以種類、品質、數量相同之物返還
    之契約；借用人應於約定期限內，返還予借用物種類、品質
    、數量相同之物；借用人應於約定期限內，返還與借用物種
    類、品質、數量相同之物，未定返還期限者，借用人得隨時
    返還，貸與人亦得定一個月以上之相當期限，催告返還，民
    法第474條第1項、第478條分別定有明文。本件被告確曾因
    積欠李東頤554,748元款項，經李東頤催討後，被告遂向原
    告借款以清償對李東頤之該筆債務，並指示原告直接將上開
    金額之筆款項匯入系爭帳戶內，原告亦已按被告指示匯款完
    畢等情，業經本院認定如前，足認兩造間確成立554,748元
    之消費借貸契約。又兩造不爭執被告曾交付150,000元現金
    給原告（見不爭執事項㈤），原告復自承被告另有償還54,74
    8元以及為原告代墊修車費25,000元（見本院卷第83至84頁
    ），則扣除上開款項後，被告尚積欠之借款金額應為325,00
    0元【計算式：554,748元－54,748元－150,000元－25,000元＝3
    25,000元】，揆諸前開規定，被告自應返還責任。
　㈥末按給付有確定期限者，債務人自期限屆滿時起，負遲延責
    任；給付無確定期限者，債務人於債權人得請求給付時，經
    其催告而未為給付，自受催告時起，負遲延責任；遲延之債
    務，以支付金錢為標的者，債權人得請求依法定利率計算之
    遲延利息；應付利息之債務，其利率未經約定，亦無法律可
    據者，週年利率為百分之5，民法第229條第1項、第2項前段
    、第233條第1項前段及第203條業已分別明定。原告已陳明
    兩造間之本件借款並未約定清償期（見本院卷第61頁），而
    依原告提出之LINE對話紀錄顯示，其在109年6月25日即曾請
    求原告返還借款（見本院卷第85頁），又本件起訴狀繕本係
    於110年2月27日對被告為寄存送達，有本院送達證書在卷可
    參（見調字卷第33頁），是原告請求被告給付325,000元，
    及自本件起訴狀繕本送達被告之翌日即110年3月10日起至清
    償日止，按週年利率5％計算之利息，核屬有據，應予准許。
六、綜上所述，原告依消費借貸之法律關係，請求被告給付325,
    000元，及自本件起訴狀繕本送達被告之翌日即110年3月10
    日起至清償日止，按週年利率5％計算之利息，為有理由，應
    予准許。
七、本判決係就民事訴訟法第427條第1項所定訴訟適用簡易程序
    所為被告敗訴之判決，依同法第389條第1項第3款之規定，
    應依職權宣告假執行。
八、本件事證已臻明確，兩造其餘主張陳述及攻擊防禦方法，經
    本院審酌後，認均不影響本件判決結果，爰不一一論述，併
    此敘明。
九、訴訟費用負擔之依據：民事訴訟法第78條。
中    華    民    國    110    年    12   月    24    日
                  臺灣臺南地方法院臺南簡易庭
                                  法  官  余玟慧
以上正本係照原本作成　　　　　　　　　　　　　　　　　
如不服本判決，應於判決送達後20日內，向本院提出上訴狀並表
明上訴理由，如於本判決宣示後送達前提起上訴者，應於判決送
達後20日內補提上訴理由書（須附繕本）。
中　　華　　民　　國　　110 　年　　12　　月　　28　　日
                                  書記官  于子寧